【裁判字號】    89,訴更,7
【裁判日期】    900319
【裁判案由】    毒品危害防制條例等
【裁判全文】
臺灣板橋地方法院刑事判決                            八十九年度訴更字第七號
    公  訴  人  臺灣板橋地方法院檢察署檢察官
    被      告  乙○○
    公設辯護人  甲○公設辯護人
右列被告因違反毒品危害防制條例等案件，經檢察官提起公訴 (八十七年度偵字第一
０六五三、一一一五、一四三九八號)，甲○判決後，因檢察官提起上訴經台灣高等
法院就販賣毒品部分，發回更審（八十九年上訴字第六０六號），甲○判決如左：
    主  文
乙○○被訴販賣毒品部分，無罪。
    理  由
一、公訴意旨略以：被告乙○○基於營利之概括犯意，以0000000000及0000000000
    號呼叫器做為對外販賣之工具，於八十七年五月十七日晚，在不詳處所，第一次
    販賣新臺幣（下同）五千元之海洛因予林逸文（涉犯施用第一級毒品海洛因部分
    ，由公訴人另案聲請強制戒治）。於同年月二十一日十四時三十分許，在臺北縣
    中和市○○路一三九巷五號一樓住處，再販賣海洛因予林逸文，本次尚未交貨，
    即為警查獲。其後又連續五次，最後一次為七月六日二十二時許，在其住處及臺
    北縣中和市○○路○段與保生路加油站等地，販賣三至五千元不等之海洛因予林
    逸文，而從中獲取不法利潤。嗣於八十七年五月二十一日十五時四十分許，經警
    在乙○○住處查獲乙○○與林逸文，自乙○○身上扣得尚未販出之毒品海洛因三
    包共淨重三˙二五公克（包裝重一˙四一公克）、夾鏈帶二包及吸食器二組。乙
    ○○經訊問後，又於同年七月七日十八時四十分許，在臺北縣中和市○○路○段
    與保生路加油站處，轉讓第一級毒品海洛因一包淨重０˙二二公克（包裝重０˙
    四一公克）予林逸文時，再為臺北縣警察局中和分局查獲，因認被告涉犯犯肅清
    煙毒條例第五條第一項、第六條販賣毒品既遂、未遂罪嫌等語。
二、按犯罪事實應依証據認定之，無証據不得推定其犯罪事實，刑事訴訟法第一百五
    十四條定有明文。復按認定不利於被告之事實，須依積極證據，茍積極之證據不
    足為不利於被告事實之認定時，即應為有利於被告之認定，更不必有何有利之證
    據，最高法院著有三十年上字第八一六號判例甚明。本件公訴人認被告乙○○涉
    有右開販賣海洛因既遂與未遂之犯行，無非係因證人林逸文於警訊中及嗣後檢察
    官偵查時指訴綦詳，且先後供述核無不一致之情事，參以證人與被告間素無恩怨
    ，且各次均扣得相關毒品與吸食器具，可知證人林逸文指訴之情節屬實，並以扣
    案之毒品海洛因資為論據。惟訊據被告乙○○堅決否認有右開被訴之販賣海洛因
    犯行，辯稱：是林逸文亂講的，伊沒有販賣，第一次扣案之海洛因是伊自己要使
    用的，第二次不是伊的等語。
三、經查：
  (一)本案先後扣案之白粉，送請法務部調查局鑑驗結果均確係海洛因，其中三包共淨
    重三˙二五公克（包裝重一˙四一公克）；另一包淨重０˙二二公克（包裝重０
    ˙四一公克），有該局八十七年七月六日陸字第８７１６２７７０號及同年月
    二十四日陸字第８７１６３０８９號鑑定通知書二紙附卷可稽。
  (二)證人林逸文於八十七年五月二十一日警訊時固供稱：伊於（八十七年）五月十七
    日晚上，向乙○○購買五千元海洛因，今（二十一日）向乙○○購買時就被警方
    查獲，尚未購買到云云，嗣於八十七年六月十日檢察官偵訊時，雖仍指陳於八十
    七年五月二十一日打算向被告購買海洛因而被警查獲，惟亦供稱：之前八十七年
    五月初有向他（被告）買過一次五千元云云（分見八十七年偵字第一０六五三號
    偵卷第七頁正面、第三十一頁背面），則證人究於八十七年五月初或同月十七日
    向被告購買海洛因，前後指訴已有紛歧。又證人林逸文於八十七年七月七日再度
    為警查獲之警訊時供稱：（向乙○○購買過幾次海洛因？）共有五次，前兩次都
    是約在乙○○中和市○○路一三九巷五號一樓住處，正確時間伊不記得了，後三
    次都約在中山路一段與保生路口加油站旁，每次都購買三、五千的海洛因，最後
    一次是於八十七年七月六日晚上十時許，同樣打乙○○電話秘書0000000000約在
    中山路一段與保生路口加油站旁，這一次乙○○沒有向伊收錢，就是為警方查獲
    的海洛因淨重０˙二二公克云云，於翌（八）日案移檢察官偵訊時，雖仍指稱向
    被告購買海洛因，惟對於購買之時間及次數則供稱：正確日期伊記不來，因伊有
    病，買三、四次云云，嗣於八十七年七月二十日檢察官偵訊時供陳：八十七年五
    月二十三日買第二次，第一次在今年五月二十二日以前，確定日期忘了，第三次
    八十七年七月初，他（被告）送到中和市○○街伊住處交給伊，這次買了三千元
    ，最後一次七月六日，那次他沒向伊收錢云云，證人林逸文再於同年八月二十五
    日檢察官偵訊時供述：第一次在八十七年五月二十一日向他（被告）買時就為市
    刑大查獲，另外在五月十七日才是第一次向他買，第二次在七月七日下午六時四
    十分，當時被查到之海洛因一包也是向乙○○買的，八十七年七月二十三日在瑞
    芳往九份之路上又向他買了二千元，另外於七月初在保生路加油站向他買了五千
    元海洛因。（乙○○共販賣幾次海洛因？）共四次，連五月二十一日未購買成那
    一次共五次（分見八十七年度偵字第一四三九八號偵卷第八頁背面、第二十六頁
    背面、第四十八頁及第六十四頁背面至第六十五頁）。綜右證人林逸文所述，其
    向被告購買海洛因之次數、時間、地點及金額等內容，除曾供述忘記外，縱有指
    述亦有相互歧異甚至前後反覆不一之情事，已非無瑕疵可言，自難予以遽信。且
    被告與證人自八十七年七月七日為警查獲後，被告即因另案發監執行，證人亦因
    施用第一級毒品案件而由甲○裁定應送勒戒處所觀察勒戒，嗣因認有繼續施用毒
    品之傾向，再由甲○裁定令入戒治處所施以強制戒治一年，則在監執行之被告焉
    能於八十七年七月二十三日，在瑞芳往九份之路上販賣海洛因予在所觀察勒戒中
    之證人林逸文？此足徵證人之指述顯悖於事實，當不能僅憑證人林逸文有瑕疵之
    指訴，逕資為不利於被告之認定基礎。公訴人謂被告販賣海洛因之情節，業據證
    人林逸文指訴綦詳且先後供述並無不一等語，應有誤會。
  (三)證人林逸文於甲○八十八年四月九日調查時到庭改稱與被告一起合資購買，對於
    甲○質以為何與偵訊時稱向被告購買海洛因時，復證稱：當時伊意識不清亂說的
    ，因伊曾瓦斯中毒云云（見該日訊問筆錄）。又於八十八年四月二十八日調查時
    仍具結證稱：我們是合資購買，約在八十七年五、六月間，合資買三次，伊把錢
    交給乙○○，第一次是於五月中旬在乙○○家裡將錢五千元交給他，兩次是在保
    生路與中山路加油站將錢交給乙○○，一次三千元，一次五千元云云（見甲○八
    十八年四月二十八日訊問筆錄），則證人究係向被告購買海洛因或與之合資購買
    ，其於甲○調查時之證述顯與其前揭警訊及檢察官偵訊時指述之情節不符。按肅
    清煙毒條例第五條第一項販賣毒品罪，係以意圖營利而販賣為其構成要件，本件
    證人林逸文之指訴已有如前述之瑕疵，復查無其他積極證據足徵被告確有營利之
    意圖，至於八十七年五月二十一日下午三時四十分許，被告為警查獲持有海洛因
    之行為固屬不該，然亦不能憑此逕科被告販賣毒品海洛因之罪責。再者，證人林
    逸文於八十七年七月七日警訊中，業已供承查扣之一包海洛因淨重０˙二二公克
    係為其所有之物在卷，且其供稱向被告購買之指訴已有如前所述之瑕疵，故亦難
    認上開扣案之海洛因與被告販賣之犯行有關，被告辯稱未販賣海洛因予證人林逸
    文等語，應堪採信，此外復查無其他積極證據足資證明被告確有被訴之販賣海洛
    因犯行，揆諸前揭規定及判例意旨，自難僅憑證人林逸文於警訊、檢察官偵查及
    甲○調查時前後不一之供述，逕認被告確有販賣毒品海洛因之犯行，被告堅詞否
    認有此犯行，應堪採信。
四、此外，復查無其他積極之証據証明，被告有何販賣毒品海洛因之犯行，被告犯罪
    即不能証明，爰應為被告無罪判決之諭知，以免冤抑。
據上論斷，應依刑事訴訟法第三百零一條第一項前段，判決如主文。
本案經檢察官林宏松到庭執行職務。
中      華      民      國    九十      年      三      月     十九     日
                                      臺灣板橋地方法院刑事第四庭
                                          法  官  李  釱  任
右正本證明與原本無異。
如不服本判決，應於判決送達後十日內，向甲○提出上訴狀。
                                          書記官  金  和  國
中      華      民      國    九十      年      三      月     十九     日


司法院資訊處製作；財團法人民間司法改革基金會備份。
